臺灣板橋地方法院民事判決　九十年度訴字第四三八號
　　原　　　告　輝煌機械工程有限公司
　　法定代理人　丙○○
　　法定代理人　乙○○
右當事人間請求給付給付工程款事件，本院判決如左：
    主      文
被告應給付原告新臺幣壹拾陸萬陸仟柒佰貳拾伍元，及自民國九十年三月十三日起至
清償日止，按週年利率百分之五計算之利息。
原告其餘之訴駁回。
訴訟費用由被告負擔十分之三，餘由原告負擔。
本判決原告勝訴部分於原告以新臺幣陸萬元為被告供擔保後，得假執行。但被告如於
假執行程序實施前，以新臺幣壹拾陸萬陸仟柒佰貳拾伍元為原告預供擔保，得免為假
執行。
原告其餘假執行之聲請駁回。
    事實及理由
一、原告主張：
    （一）其於八十八年間承攬被告向台灣電力公司興達發電廠（下稱台電公司）所
          承攬之台電興達發電廠電梯主體製裝工程（下稱系爭工程），雙方並簽訂
          有工程合約。又查本項工程合約雖定為新臺幣（下同）貳佰伍拾萬元正，
          惟依兩造合約第三條及所附施工說明書第三條第二款約定，本工程之設計
          圖與材料表，均由甲方（即被告）提供，如有修改增加之情事，概由估價
          單上之各項費用實際增減。嗣於工程施工中，因被告提供之施工設計圖有
          不當處，須修改增加升降機部分鋼構架設計及增添施工材料等情事，致原
          告除依原合約之施工外，另需增加修改之材料費、製作費、人工費及其他
          必要之費用，並依兩造原簽定合約所定之工程定價單及新添購之工料等計
          算結果，其修改增加之工程費共計為六十九萬九千四百四十八元（詳如附
          表）。原告所承攬之上開工程業已完工，並經被告驗收合格，被告亦於八
          十九年二月二十一日經業主即台電公司完成驗收。惟被告對增修部分之款
          項六十九萬九千四百四十八元，雖經原告委請律師發函催告被告給付，均
          置之不理，拒不給付，爰依工程合約之法律關係，請求被告給付增加修改
          部分之承攬報酬。茲就原告請求之金額，計算說明如下：
          １、附表所列八十八年五月二十七日之修改費用，係因機房橫樑無法蓋浪
              板及新增門庭所增加之材料費及製作費用部分，而此新增之材料費及
              製作費之金額，均依兩造合約所定之工程定價單為計算之依據。
          ２、附表所列八十八年六月三日之修改費用，係因一樓層面至二樓層面，
              原設計之鋼樑尺寸須修改，而增加之製作費即人工費部分。此部分為
              原設計錯誤，應為修改之所增加之製作費。
          ３、附表所列八十八年七月八日之修改費用，係因電梯昇降道週圍新增裝
              設輕型鋼之材料費、製作費、噴砂油漆費及安裝費，此部分為原設計
              圖所無，而係應被告要求後，所新增之工料費用，故依施工說明書第
              三條約定，被告應支付予原告。又因此部分輕型鋼之材料於兩造工程
              合約並無約定，依原告實際購買之發票金額為據，另製作費、油漆費
              、安裝費等之金額，則依兩造合約之工程定價單為計算依據。
          ４、附表所列八十八年十月二十一日之修改費用，係屬門廳立柱修改所增
              加之材料費、製作費、油漆費用及現場修改費。查原告係依被告所提
              供之設計圖為確定結構物位置之依據，且原告放樣後並請被告及台電
              公司之現場監工人員至現場確認位置後，才開始施工。而依被告所提
              供原設計圖（即編號七之三及七之十四之設計圖）上均有昇降梯與台
              電公司原有結構物之相關位置及距離之標示（即編號七之三之原設計
              圖中左上方之「２─５樓乘場搭接示意圖」中所標示距離一五００公
              釐，即為昇升降梯鋼構體與台電就有結構物間之距離及相關位置），
              亦証被告之設計圖確有施工位置之設計。惟因依被告之原設計圖有誤
              ，致原告施工至四樓時，結構物與台電公司之原有管路相抵觸，無法
              繼續完工而必須修改，經被告變更設計圖並送台電公司審查通過後，
              已由原告依送審通過之變更設計圖修改施作完成。故此部分新增之材
              料費、製作費、油漆之金額，均應依兩造合約所定之工程定價單為計
              算之依據，由被告給付。至於共有五座電梯之鋼結構必須修改，故另
              有拆除、安裝、電焊、吊車等費用，其中吊車費用每座須花費二萬四
              千元，共五座須費十二萬元，其餘每一員工每日薪資為二千五百元。
    （二）並聲明：
          １、被告應給付原告六十九萬九千四百四十八元，及自起訴狀繕本送達被
              告（即九十年三月十二日）之翌日起至清償日止，按週年利率百分之
              五計算之利息。
          ２、願供擔保，請准宣告假執行。
二、被告則以：
    （一）兩造於八十八年間簽訂工程合約，由原告承包被告之台電興達發電廠電梯
          主體製裝工程，該工程已全部完工並完成驗收，而被告應該給付之款項，
          也都全部給付，並無所謂應給付之款項未給付之情形。
    （二）附表所示八十八年五月二十七日的０點八二八噸材料及制作費用不知從何
          而來，因為原告修改設計的施工是在八十八年八月份以後的事。另附表所
          示之八十八年六月三日之人工修改費也不知何來，因為依照工程合約所付
          工程定價單，只有材料費、製作費、安裝費等項目，並沒有所謂修改人工
          費。
    （三）又有關附表所示八十八年七月八日之裝設輕型鋼費用，依兩造合約上之附
          圖所載，即在施工範圍內，規格亦有註明，是此費用已在被告給付之合約
          金額範圍內，無須另行給付。況且證人甲○○亦證稱裝設Ｃ型輕型鋼本來
          就是工程上之常識，就算設計圖沒有畫，也一定要做等語，足證既然設計
          圖上沒有都要做，代表輕型鋼本來就是裝設鋼架時要裝上去的，更何況本
          件設計圖上已有輕型鋼必須設置之註明。
  　（四）關於附表所示之八十八年十月二十一日修改費用，係因原告放樣錯誤，導
          致施工位置有誤之修改費用，被告不須負責。因為原告是專業架設鋼架公
          司，被告才委由原告架設鋼架。被告所提供之施工圖、設計圖並無任何不
          當之處，該施工圖、設計圖只說明鋼架之長、寬尺寸及高度，至於原告應
          該在何處架設鋼架，其切確位置在施工說明書中並未標示，而是必須由原
          告在施工之前做完整確實之測量之後再選定正確之施工位置。如果當時原
          告有對現場做正確完整之測量與放樣，並不會碰到台電公司原有鋼構橫樑
          上之排氣管，因原告未注意而貿然施工，以至於施工到一半時，發覺該鋼
          架會碰到橫樑上的排氣煙管，才必須修改設計。故此部分之修改費用並非
          被告設計圖不當，而是原告未確切測量所致，應由原告負責，系爭工程並
          無施工說明書第三條之修改增加情事。而且，依施工說明書第四條第一點
          ，本工程之製作依設計圖上所標示之尺寸規範為之，如乙方（即原告）在
          有疑問應立即向甲方（即被告）提出，甲方應負澄清之責。被告之指示及
          設計並無任何瑕疪，因此不必有任何修改，原告也從未對此提出疑問。證
          人甲○○亦證稱現場實際放樣是由原告公司員工即證人丁○○所為，只要
          放樣後移一點，就沒有問題等語，可見，被告所提供之設計圖並沒有問題
          ，是原告放樣時沒有精確計算，以致施工位置發生錯誤而與鋼樑相衝突，
          才須要修改。
    （五）編號七之三設計圖左下角之圖面，所示「Ｈ１５０Ｘ１５０Ｘ７Ｔ」是使
          用鋼料之規格型號，並非尺寸，而該圖只顯示立柱與現場主體鋼構是以焊
          接之方式連接，並沒有標示尺寸與焊接面尺寸或距離。至於系爭鋼架之立
          柱並不是緊緊連接台電現場主體鋼構之直柱而往上興建，因為系爭鋼架之
          現場旁邊並沒有台電原有主體鋼構之「直柱」，系爭鋼架與台電原有主體
          鋼構之連接點只有主體鋼構「橫樑」而沒有直柱，總共會碰到五個橫樑，
          而因為第四個橫樑外側有一個直徑不到二十公分的排氣管，所以才會變更
          設計。而該第四層橫樑距離地面高度已經超過二十公尺，所以本件系爭鋼
          架工程必須在現場做精確之放樣，才不會產生誤差。但是原告並未做精確
          之放樣，草率施工，以致於蓋到第四層的高度時才發現橫樑外側有排氣管
          的問題，才必須做補強。被告之圖面只是顯示系爭鋼架之尺寸，至於鋼架
          與台電現場主體鋼構之相對位置以及連接面之尺寸距離，在被告所提供之
          圖面中並沒有顯示。
    （六）原告所提八十八年五月二十七日之備忘錄傳真函上所列「四樓橫樑與各樓
          層橫樑大小不同，副柱無法吊裝」，並非指第四層會抵觸原有鋼構之排煙
          管，蓋鋼樑大小不同，本來就是現場有的狀況，也因為各層樓之橫樑位置
          大小本來就不一樣，所以才無法標示系爭鋼架與原有鋼構位置，但是系爭
          鋼架最後出現的問題是四樓橫樑上有排氣煙管，並不是各層樓鋼構橫樑尺
          寸不一，可見八十八年五月二十七日之傳真函根本與四樓有排氣煙管之事
          毫不相關。
    （七）至於證人丁○○為原告公司員工，證詞之可信度較低，且其證稱放樣時，
          有發現可能和蒸氣管抵觸，曾反應給被告公司蔡先生，蔡先生說要變更設
          計圖等語，亦不合常理，被告信賴原告之放樣及測量專業技術，所以放樣
          當天並沒有任何指示，丁○○稱放樣當天就向被告公司蔡先生反應，蔡先
          生說要變更設計，根本是不可能的事情。因為如果放樣當天有發現這個問
          題，只要施工位置後移二十公分就好，根本不須要變更設計，因此當天證
          人丁○○根本沒有向被告公司蔡先生反應，蔡先生也不可能在放樣當天說
          要變更設計。況且，如果放樣時因發現第四層原有鋼構有排氣煙管，而致
          使台電原有鋼構與系爭鋼架中間接合面寬度增加，必須增加之材料費用，
          只需一萬多元，被告不可能強要原告即時施工，而導致後來須增加五噸多
          的鋼料。
    （八）退萬步言，縱算五點一三噸是要由被告承擔或者部份承擔，但依照原合約
          單價計，也只有材料費、製作費、安裝費等，並無所謂「修改人工費」，
          而原告所主張請求之「現場人工修改費」一座要六萬五千元整，五座需要
          三十二萬五千元，完全沒有任何依據，也沒有任何施作項目，現場僅係多
          了五點一三噸的補強鋼架而已，並沒有任何的修改。另外，原告所列新增
          修改螺絲也不知從何而來。依照工程合約所附工程定價單之約定，就只有
          材料費、製作費、安裝費等，此外並沒有其他螺絲費用，是原告之請求毫
          無道理等語，資為抗辯。
　　（九）並聲明：１、原告之訴均駁回。２、被告願供擔保，請准宣告免為假執行
　　　    。
三、兩造不爭執之事實：
    （一）原告於八十八年間承攬被告向台電公司所承攬之台電興達發電廠電梯主體
          製裝工程（下稱系爭工程），雙方並簽訂有工程合約。原告所承攬之系爭
          工程業已完工，並經被告驗收合格，復於八十九年二月二十一日經台電公
          司完成驗收，被告則已依兩造工程合約之約定金額給付承攬報酬。
    （二）原告確有施作電梯昇降道之輕型鋼（即Ｃ型鋼）裝設工程（即附表所列八
          十八年七月八日之工程），並已完工。
    （三）系爭工程於施工中，因發現新安裝之昇降門廳立柱與三層樓頂（即四樓）
          之原有管路相抵觸，致工程無法繼續施工，遂由被告向台電公司提出修改
          門廳部分鋼構之修改方案（即變更設計圖及施工說明），經台電公司於不
          得要求任何補償及增加工期之原則下同意被告之修改方案，再由被告將送
          審通過之變更設計圖交由原告施作，原告並已依該變更設計圖施作完工，
          即是將昇降機門廳立柱後移二十公分，並在原門廳立柱處增加封板供門廳
          封裝固定（即附表所列八十八年十月二十一日之工程）。
四、得心證之理由：
    本件兩造所爭執之處，應在於如附表所示之各項增修費用，是否屬於被告依兩造
    工程合約所應負擔之承攬報酬？
    （一）原告主張如附表所列之八十八年五月二十七日、同年六月三日、同年七月
          八日、同年十月二十一日新增修改工程，已由其施作完成，依兩造工程合
          約第三條及所附施工說明書第三條第二款約定，被告應給付承攬報酬等語
          ，業據其提出工程合約影本一份、原告公司八十八年五月二十七日、六月
          三日、七月二十二日、十月十一日、十月二十一日、十一月一日、十二月
          四日之備忘錄影本各一件、台灣電力公司興達發電廠八十八年十月二日興
          發修字第八八一００五二九號函影本、圖片五幀、設計圖影本十六紙為證
          ，被告則以：如附表所列八十八年五月二十七日、同年六月三日之新增修
          改費用，不知何來，而如附表所列八十八年七月八日之裝設輕型鋼費用，
          已在被告給付之合約金額範圍內，無須另行給付，另如附表所列八十八年
          十月二十一日之修改費用，係因原告放樣錯誤所致，被告不須負責等前詞
          置辯。
    （二）查，參諸兩造工程合約第八條第九項約定：「因本合約所附之圖面不全，
          故本工程之設計圖與材料表，均以甲方（即被告）之送審圖為依據。」，
          及工程合約所附施工說明書第三條第二項約定：「本工程之設計圖與材料
          表，均由甲方提供，如有修改增加之情事，概由估價單上之各項費用實際
          增減。」，顯見兩造已約定，原告施作系爭工程，概應以被告所提供之設
          計圖及材料表為依據，縱有修改增加之工程，只要原告係依被告所提供之
          設計圖或變更設計圖而施作，原則上仍屬兩造工程合約之範圍，其增修費
          用概應依估價單上之各項費用標準增減後，由被告給付原告承攬報酬。至
          於原告所為原設計圖範圍外之修改、增加工程，如未經被告提出變更設計
          圖者，則必須經被告同意，始得視為兩造間就原工程合約內容之合意變更
          ，被告並有給付增修部分承攬報酬之義務。惟被告是否同意原告所為設計
          圖外之修改或增加，則應由原告就此利己之事實負舉證之責。
    （三）茲分別就如附表所示之各項工程費用，論述如下：
          １、如附表所列八十八年五月二十七日之新增修改材料費（９７７０元）
              及新增修改製作費（８６９４元）：原告主張此筆新增修改費用係屬
              因機房橫樑無法蓋浪板及新增門庭所增加之材料費及製作費用等語，
              並據其提出於八十八年五月二十七日傳真予被告之備忘錄影本一紙為
              證，被告固自認曾收到該備忘錄之傳真，惟否認曾同意該備忘錄之內
              容，而該備忘錄既屬原告單方面記載後，傳真予被告請求確認之文件
              ，自須由原告舉證證明被告已就該備忘錄之內容為確認並同意。證人
              即原告公司領班丁○○雖到庭證稱：（問：五月二十七日為何發備忘
              錄給他們，目的何在？）沒有辦法裝浪板，要加些東西。第一點（即
              指備忘錄上之記載），四樓無法按裝，有管路，柱子沒有辦法上去。
              第二點，和第一點都是一樣意思，是不同的地方衝突，電梯和鋼構衝
              突地方，有二個地方。第二點是走道會和管路踫到。第三點，反應沒
              有法裝浪板，材料是指增加的，浪板空隙太大，如果颱風來，會將浪
              板沖掉，材料是例如釘子多釘一些。（問：傳過去後，對方如何反應
              ？）當時傳給被告的設計師胡振華，他們說增加那些材料，沒有關係
              ，他們不回傳，我們打電話去確認，叫他們回傳，但是他們一直推託
              等語（見本院九十一年三月一日言詞辯論筆錄），然被告之設計師胡
              振華表示沒有關係，是否足生被告同意之效力，並非無疑。倘被告確
              已同意該份備忘錄之內容，何以未肯回傳確認？而原告既未能提出經
              被告同意之回覆文件，或嗣後由被告以此備忘錄內容所為變更設計圖
              以為佐證，要難認被告已同意此部分之增加工程及費用，是原告請求
              被告應給付此筆新增修改材料費及製作費，並非可採。
          ２、如附表所列八十八年六月三日之新增修改人工費（１６６００元）：
              原告主張此筆修改費用係屬一樓層面至二樓層面，原設計之鋼樑尺寸
              須修改，因而增加之製作費即人工費等語，雖據其提出於八十八年六
              月三日傳真予被告之備忘錄影本一紙為證，被告固自認曾收到該備忘
              錄之傳真，惟否認有同意該備忘錄內容之事，而此部分鋼樑尺寸之修
              改，既非經被告提供變更設計圖予原告，原告復未有任何回覆文件足
              以證明被告已確認並同意此筆修改工程及費用，另證人丁○○所證稱
              被告都是口頭回覆，沒有回傳等語，亦未能確切確證明被告口頭回覆
              之內容，原告主張被告已同意云云，尚難採信。況且，依兩造工程合
              約之約定，亦未有所謂「人工費用」之給付項目，則原告請求此筆新
              增修改人工費用，洵屬無據。
          ３、如附表所列八十八年七月八日之新增修改材料費（８２４２８元）、
              新增修改製作費（６１８１４元）噴砂油漆費（１４７１８元）安裝
              費（４１２０９元）：原告主張此部分之費用係屬因電梯昇降道加裝
              輕型鋼（即Ｃ型鋼）之費用等語，並提出其於八十八年七月八日傳真
              予被告之備忘錄、統一發票影本各一紙為證，被告對原告已施作完成
              此部分輕型鋼工程乙節，並不爭執，惟另辯稱依兩造合約之附圖所載
              ，輕型鋼之裝設原來就在施工範圍內，規格亦有註明，已在工程合約
              金額內等語。查：
              (1)參諸兩造工程合約所附附圖二之「一至五樓乘場門廳上視圖」及被
                告向台灣電力公司送審後提供予原告之設計圖中有關一至五樓乘場
                門示意圖部分，可知圖面上所劃應裝設輕型鋼之位置，僅有門廳之
                兩側，至於電梯昇降道週圍，並未有裝設輕型鋼之設計，則依兩造
                工程合約第八條第九項及所附施工說明書第三條第二項所約定，原
                告之施作概應依被告所提供之設計圖為依據，故有關電梯昇降道週
                圍裝設輕型鋼之工程，既未設計規劃於設計圖面上，自非屬兩造原
                工程合約之工程範圍，況且依兩造工程合約所附工程定價單，亦未
                約定有關「輕型鋼」之材料費用，益徵原告主張於電梯昇降道週圍
                裝設輕型鋼非原工程範圍等語，應堪採信。雖證人甲○○證稱裝設
                Ｃ型鋼（即輕型鋼）便利浪板的裝置，是工程上的常識，就算設計
                圖沒有劃，也沒有關係，一定要做的等語，惟其所謂工程常識，僅
                能說明欲裝置浪板，必須先裝設輕型鋼，否則無法裝釘浪板之情，
                至於是否在電梯昇降道，甚或其他地方裝設輕型鋼，仍應視兩造工
                程合約之實際約定，究不容定作人以不成文之工程常識，任意擴大
                承攬人之承作責任。是被告前揭所辯，尚非足採。
              (2)又於電梯昇降道加裝輕型鋼之工程，既非屬兩造原工程合約之範圍
                ，應屬原工程合約外之追加工程，而屬另一承攬契約行為，自應由
                原告證明兩造曾合意成立此部分之追加工程承攬契約。原告雖提出
                其於八十八年七月八日傳真予被告之備忘錄影本一紙為證，並經被
                告自認收到傳真無誤，惟被告則否認其曾同意該備忘錄所列修改費
                用之內容，而原告並無法提出任何經被告確認及同意之回覆文件以
                為佐證，證人丁○○所證稱：被告都是口頭回覆，沒有回傳等語（
                見本院九十一年三月一日言詞辯論筆錄），亦無法明確證明被告回
                覆之內容，究係同意此部分工程係屬追加工程，抑或僅認係屬原工
                程範圍，自難僅以證人之證詞遽認兩造已合意成立此追加工程契約
                。況且，被告既未回傳確認該備忘錄之內容，亦難認定被告就此追
                加工程之承攬報酬應如何計算乙節，已與原告互為合意。是原告並
                無法證明此追加工程之承攬契約存在，其主張被告應給付此部分之
                承攬報酬，並非正當。
          ４、如附表所列八十八年十月二十一日之新增修改材料費６０５３４元、
              新增修改製作費５３８６５元、新增修改噴砂油漆費１６４１６元、
              現場修改費３２５０００元、新增修改螺絲８４００元：此部分費用
              ，原告主張係屬被告之原設計圖有誤，致施工後與台電公司原有管路
              相抵觸，無法完工而須修改之費用等語，固據提出其於同日傳真予被
              告之備忘錄影本一紙、吊車費發票影本一紙、台電公司監工日報表影
              本三十六張為證，被告則辯稱此部分係因原告放樣錯誤，導致施工位
              置有誤之修改費用，被告不須負責，其所提供之施工圖、設計圖只說
              明鋼架之長、寬尺寸及高度，至於原告應該在何處架設鋼架，施工說
              明書中並未標示，倘原告有對現場做正確完整之測量與放樣，並不會
              碰到台電公司原有鋼構橫樑上之排氣管，因此系爭工程並無施工說明
              書第三條之修改增加情事，縱有修改，亦應由原告負責等語。查：
              (1)系爭工程進行中，因原告所施作之昇降門廳立柱與台電公司三層樓
                頂（即四樓）之原有管路相抵觸，無法依原設計圖繼續施工，經被
                告向台電公司提出修改門廳部分鋼構之變更設計圖，由台電公司同
                意後，由原告依送審後之變更設計圖，將昇降機門廳立柱後移二十
                公分，並在原門廳立柱增加封板立柱供門廳封裝固定等情，為兩造
                所不爭執，並有原告所提變更設計圖及台灣電力公司九十年七月十
                日興發修字第００七之０二五九號函所附變更設計圖（即圖號Ｐ０
                ３─２）及施工說明在卷可稽，是以此部分之修改工程既經被告另
                行提出變更設計圖，向台電公司送審通過，交由原告依變更設計圖
                進行修改並完成全部工程，則依兩造工程合約第八條第九項及所附
                施工說明書第三條第二項約定：合約所附之圖面不全，故本工程之
                設計圖與材料表，均以甲方（即被告）之送審圖為依據。」、「本
                工程之設計圖與材料表，均由甲方提供，如有修改增加之情事，概
                由估價單上之各項費用實際增減。」，仍屬原告依被告提供之設計
                圖所為之工程，被告自應依估價單之費用標準給付原告因工程修改
                所增加之承攬報酬。至於被告抗辯係因原告之門廳立柱位置放樣偏
                差，才導致修改工程乙節，縱認屬實，依前揭約定，仍不能解免被
                告對原告於設計圖範圍內所為增加修改費用之給付義務。是被告所
                辯應由原告負責此部分修改費用云云，於兩造約定有悖，並非可採
                。
              (2)又原告就此門廳立柱後移二十公分之修改工程，共計使用鋼材五點
                一三噸，為被告所不爭執，則依兩造工程合約所附工程定價單約定
                之材料費每噸單價（即Ｔ／１１８００元）、製作費為每噸單價一
                萬零五百元（即Ｔ／１０５００）、按裝費為每噸七千元（即Ｔ／
                ７０００）、噴砂、油漆費為每噸三千二百元（即Ｔ／３２００）
                之標準，原告此部修改工程之材料費為６０５３４（即５．１３Ｘ
                １１８００）、製作費為５３８６５元（即５．１３噸Ｘ１０５０
                ０）、按裝費為３５９１０元（即５．１３噸Ｘ７０００）、噴砂
                油漆費為１６４１６元（即５．１３噸Ｘ３２００），共計１６６
                ７２５元。至於原告所主張現場修改費之人工費用（即拆除、電焊
                、吊車之工人薪資）、吊車費用及新增修改螺絲費用部分，並非屬
                兩造工程合約所附工程定價單上應由被告給付之項目，有工程合約
                在卷可憑，而此等費用雖經原告於八十八年十月二十一日傳真備忘
                錄予被告請求確認，且證人丁○○亦證稱被告係電話口頭回覆，沒
                有回傳等語（見本院九十一年三月一日言詞辯論筆錄），惟被告既
                未肯回傳確認該備忘錄之內容，並已否認曾表示同意之情，則證人
                所謂被告口頭回覆之內容究係如何，並無法確切證明，自難認定被
                告有同意增列該等費用為承攬報酬之事實。是原告請求如附表所列
                八十八年十月二十一日之新增修改費用，於十六萬六千七百二十五
                元之範圍內，為有理由，逾此部分（即拆除、電焊、吊車之人工費
                用、吊車費用及新增修改螺絲費用部分），既非屬被告依工程合約
                所應負擔之承攬報酬，自非正當。
  （四）從而，原告依工程合約之法律關係，請求被告給付承攬報酬六十九萬九千四
        百四十八元及自起訴狀繕本送達被告（即九十年三月十二日）之翌日起至清
        償日止，按週年利率百分之五計算之法定遲延利息，於十六萬六千七百二十
        五元，及自九十年三月十三日起至清償日止，按週年利率百分之五計算之法
        定遲延利息之範圍內為有理由，應予准許，逾此部分之請求，則非正當，應
        予駁回。
  （五）兩造其餘陳述及所提其他證據，或於判決之結果無影響，或於本案之爭點無
        涉，自不須逐一斟酌論述，併此敘明。
  （六）兩造分別陳明願供擔保，分別請求假執行或免為假執行，就原告勝訴部分，
        經審核無不合，爰各酌定相當之擔保金額准許之。至原告敗訴部分，假執行
        之聲請，已失所附麗，併予駁回。
五、據上結論，原告之訴為一部有理由，一部無理由，爰依民事訴訟法第七十九條但
    書、第三百九十條第二項、第三百九十二條，判決如主文。
中　　　華　　　民　　　國　　九十一　　年　　　八　　　月　　二十七　　日
~B法　官　葉靜芳
右為正本係照原本作成。
如對本院判決上訴，須於判決送達後廿日內向本院提出上訴狀。
中　　　華　　　民　　　國　　九十一　　年　　　九　　　月　　五    　　日
~B書記官　陳金鳳
